臺灣新竹地方法院刑事判決
109年度交易字第754號
公  訴  人  臺灣新竹地方檢察署檢察官
被      告  羅木廷


選任辯護人  陳慶禎律師
上列被告因過失致重傷案件，經檢察官提起公訴（109年度調偵
字第370號），本院判決如下：
    主  文
羅木廷犯過失傷害罪，處有期徒刑伍月，如易科罰金，以新臺幣
壹仟元折算壹日。
    事  實
一、羅木廷於民國108年10月3日16時51分許，駕駛車牌號碼00-0
    000號自用小貨車，沿新竹縣竹北市勝利六街（起訴書誤載
    為莊敬六街，應予更正）由西往東方向行駛，行經莊敬六街
    與勝利六街口處時，遇有停車再開及「停」標字之無號誌路
    口，本應注意停車再開標誌係用以告示車輛駕駛人必須停車
    觀察，認為安全時方得再開，又「停」標字，用以指示車輛
    至此必須停車再開；且汽車行至無號誌而無交通指揮人員指
    揮之交岔路口，支線道車輛應暫停讓幹線道車先行；而依當
    時天候晴、日間有自然光線、路面乾燥、無缺陷亦無障礙物
    、視距良好等情況觀之，並無不能注意之情事，竟疏未注意
    ，未停車確認安全並讓幹道車先行，而貿然駛入上開路口。
    適有陳錫麒（起訴書誤載為陳錫麟，經公訴人當庭更正，見
    本院卷第242頁）騎駛車牌號碼000-000號普通重型機車，沿
    莊敬六街（起訴書誤載為勝利六街，應予更正）由北往南方
    向行駛至上開路口，見狀閃避不及，兩車因而發生碰撞，致
    陳錫麒受有外傷性腦出血、右側肋骨骨折合併氣胸、左側近
    端股骨粉碎性骨折、右側近端股骨粉碎性骨折等傷害，尚未
    達重傷害之程度。嗣經羅木廷於肇事後，立即停留在現場等
    候，且在有偵查犯罪權限之機關或公務員尚不知何人為肇事
    者前，主動向到場處理之警員坦承肇事，而自願接受裁判，
    始悉上情。
二、案經陳錫麒訴由新竹縣政府警察局竹北分局報告臺灣新竹地
    方檢察署檢察官偵查起訴。　　
    理  由
壹、程序部分：
    按被告以外之人於審判外之言詞或書面陳述，除法律有規定
    者外，不得作為證據。被告以外之人於審判外之陳述，經當
    事人於審判程序同意作為證據，法院審酌該言詞陳述或書面
    陳述作成時之情況，認為適當者，亦得為證據。當事人、代
    理人或辯護人於法院調查證據時，知有第159條第1項不得為
    證據之情形，而未於言詞辯論終結前聲明異議者，視為有前
    項之同意。刑事訴訟法第159 條第1項、第159條之5分別定
    有明文。經查，本判決所引用被告羅木廷以外之人於審判外
    之陳述之部分供述證據，檢察官、被告暨其辯護人於準備程
    序均表示同意有證據能力（本院卷第54頁、第114頁、第211
    頁、第245頁），且檢察官、被告及辯護人就本案所引用之
    各該證據方法，均未於言詞辯論終結前聲明異議，本院復審
    酌上開供述證據作成時，並無違法或不當之情況；另其餘所
    依憑判斷之非供述證據，亦無證據證明係違反法定程序所取
    得，且無其他不得作為證據之情形；此外，上開各該供述證
    據及非供述證據，又均無證明力明顯過低之情形，復均經本
    院於審判程序依法進行調查，並予以當事人辯論，被告之訴
    訟防禦權，已受保障，因認上開供述證據及非供述證據等證
    據方法，均適當得為證據，而應認均有證據能力。
貳、實體事項：
一、本院認定犯罪事實所憑證據及認定之理由：　　
　㈠上開犯罪事實，業據被告於偵查、本院準備、審理中均坦承
    不諱（4398號偵卷第38頁；本院卷第54頁、第112頁、第208
    頁、第243頁、第317頁），核與告訴人陳錫麒於警詢之指述
    （4398號偵卷第6頁、第9頁）情節大致相符，並有新竹縣政
    府警察局道路交通事故初步分析研判表、道路事故現場圖、
    GOOGLE地圖、道路交通事故調查表㈠、道路交通事故調查報
    告表㈡、證號查詢機車駕駛人資料、證號查詢汽車駕駛人資
    料、交通部公路總局新竹區監理所109年7月27日竹監鑑字第
    1090161965號函及其附竹苗區車輛行車事故鑑定會鑑定意見
    書各1份、車輛詳細資料報表2份、現場照片數張、交通事故
    光碟1片（1067號他卷第6頁、第7頁、第8頁至第15頁、第18
    頁、光碟片存放袋；4398號偵卷第12頁、第13頁、第18頁、
    第19頁、第20頁、第21頁、第22頁至第29頁、第66頁至第69
    頁）在卷可稽，是被告於上開時地駕駛自用小貨車撞及告訴
    人騎駛之普通重型機車等情，應可認定。
　㈡汽車行駛至無號誌而無交通指揮人員指揮之交岔路口，支線
    道車應暫停讓幹線道車先行；又停車再開標誌，係用以告示
    車輛駕駛人必須停車觀察，認為安全時，方得再開，道路交
    通安全規則第102條第1項第2款、道路交通標誌標線號誌設
    置規則第58條、第177條分別定有明文。經查，被告於前揭
    時、地駕駛自用小貨車，自均負有上開注意義務，而依卷附
    之道路交通事故調查表㈠記載，被告肇事時之路況天候晴、
    日間有自然光線、路面乾燥、無缺陷亦無障礙物、視距良好
    等情況觀之，並無不能注意之情事，其竟疏未注意，未停車
    確認安全並讓幹道車先行而貿然駛入該交岔路口，因而不慎
    與告訴人騎駛之普通重型機車發生碰撞，堪認被告對於本件
    車禍之發生，確有未遵守交通號誌及未遵守支線車應讓幹道
    車先行之過失，應甚明確。再本件經送交通部公路總局新竹
    區監理所鑑定肇事責任，結果亦認被告駕駛自用小貨車，行
    經設有停車再開標誌及「停」標字之無號誌路口，支線車未
    讓幹道車先行，為肇事主因等情，有交通部公路總局新竹區
    監理所竹苗區車輛行車事故鑑定會鑑定意見書1份（4398號
    偵卷第67頁至第69頁）附卷可佐，亦均同此認定。據此，本
    件車禍確係因被告之過失所致無訛。
　㈢又告訴人因與被告發生擦撞，致受有外傷性腦出血、右側肋
    骨骨折合併氣胸、左側近端股骨粉碎性骨折、右側近端股骨
    粉碎性骨折等傷害，有東元醫療社團法人東元綜合醫院（下
    稱東元醫院）診斷證明書2份在卷可查（1067號他卷第16頁
    、第17頁），雖其所受前揭傷害尚無證據可認上開病況已達
    刑法第10條第4項各款所列之重傷害程度（詳後述），惟告
    訴人所受上開傷勢既係因被告之過失所致，顯然被告之過失
    與告訴人之傷害間確具有相當因果關係無訛。從而，本件事
    證明確，被告之犯行均堪予認定，應依法論科。
二、論罪科刑：   
　㈠核被告所為，係犯刑法第284條前段之過失傷害罪。
　㈡公訴意旨固以告訴人受有前揭傷勢，已達嚴重減損一肢以上
    之機能，而認被告係涉犯刑法第284條後段之過失重傷害罪
    嫌等語。惟查： 
　⒈按稱重傷者，謂下列傷害：一、毀敗或嚴重減損一目或二目
    之視能。二、毀敗或嚴重減損一耳或二耳之聽能。三、毀敗
    或嚴重減損語能、味能或嗅能。四、毀敗或嚴重減損一肢以
    上之機能。五、毀敗或嚴重減損生殖之機能。六、其他於身
    體或健康，有重大不治或難治之傷害，刑法第10條第4項定
    有明文。然刑法第10條第4項第4款所稱之重傷者，謂係以毀
    敗或嚴重減損一肢以上之機能；再者，所稱「毀敗」或「嚴
    重減損」，是指該項機能完全喪失，或雖未喪失，但已有嚴
    重減損之情形，而其情形，並不以驗斷時之狀況如何為標準
    ，如經過相當之診治，而能回復原狀，或雖不能回復原狀而
    只減衰，但未達嚴重減損其機能之程度者，仍不得謂為該款
    之重傷。查告訴人確係因本案交通事故，受有外傷性腦出血
    、右側肋骨骨折合併氣胸、左側近端股骨粉碎性骨折、右側
    近端股骨粉碎性骨折之傷害等情，業經本院認定如上，惟就
    告訴人所受上開傷勢是否已達嚴重減損一肢以上之機能，公
    訴意旨雖以東元醫院109年6月23日東祕總字第1090000806號
    函及其附急診病歷、新竹縣消防局救護紀錄表、出院病歷摘
    要，上載：告訴人於108年10月3日因車禍由119救護車至本
    院急診就醫，其傷勢會影響其身體機能，無法經由復健治療
    痊癒，嚴重減損一肢以上之機能等語（4398號偵卷第42頁至
    第65頁）；東元醫院110年2月1日東秘總字第1100000138號
    函及其附門診病歷及檢驗檢查報告，上載：告訴人所受傷勢
    會影響身體機能，無法經由復健治療而完全痊癒等語（本院
    卷第73頁至第81頁）作為依據，惟前開東元醫院函文僅以告
    訴人於108年10月3日發生交通事故至110年1月22日止之病歷
    資料診斷，未就告訴人傷勢持續經妥適治療是否可復原一節
    衡酌，亦未就經治療後之減損程度加以說明，故本院囑託中
    國醫藥大學新竹附設醫院鑑定，經該院以110年11月12日院
    醫行字第1100002822號函覆：⑴依照患者（即告訴人）於108
    年10月3日因外傷由救護車送至東元醫院急診住院救治直至1
    09年3月19日門診治療之病歷内容所記載，與四肢傷害部分
    可能達重傷害認定之主要診斷為雙側股骨粗隆間移位性閉鎖
    性骨折。單一股骨粗隆間移位性骨折即為重大骨折，若未治
    療預期將減損患者行動能力甚鉅。雙側股骨粗隆間移位性骨
    折較單側更為嚴重，確實有嚴重減損一肢以上之機能重傷害
    。⑵股骨粗隆間骨折為可治療疾病，但影響因子眾多，治療
    效果各異。雙側股骨骨折經治療後通常可恢復部分功能，而
    恢復程度則較難預測，左側與右側也未必相同。根據109年1
    2月4日至110年1月22日患者於東元醫院門診治療之病歷紀載
    ，有雙側髖關節活動度減少及影像診斷上癒合不全，可認定
    患者直至110年1月22日止尚未完全復原。未來雖有復原之可
    能性，但實務經驗上通常該患者將無可避免產生不可逆之功
    能減損，程度無法就檢附之病歷判斷或預期等語（本院卷第
    219頁）。故告訴人因本案交通事故所受肢體傷害，雖至為
    嚴重，且截至110年1月22日止尚未完全復原，然未來既然仍
    有復原之可能性，且迄至本案審結亦無從認定已產生不可逆
    之功能減損程度為何，則依罪疑唯輕原則，應為有利於被告
    之認定，尚無從可認上開病況已達刑法第10條第4項第4款所
    列之重傷害程度。
　⒉公訴人雖以東元醫院111年2月15日出具之診斷證明書（本院
    卷第323頁），作為告訴人現況傷勢無法回復之憑據，然依
    上開診斷證明書醫囑上載：告訴人於109年12月4日門診、11
    0年1月22日門診、110年3月18日門診、110年4月30日門診、
    111年2月10日門診、111年2月15日門診，共6次，目前右髖
    骨、右踝關節部分攣縮，右大腿肌肉部分萎縮，續門診及復
    健治療6個月等語，除無法就該診斷證明書佐證告訴人是否
    達重傷害程度、有無復原可能性外；告訴人就其傷勢至東元
    醫院門診情形，110年4月30日門診後，相隔近10月期間，復
    於111年2月10日、15日至東元醫院門診治療，告訴人所受傷
    害顯然未受密切復健治療，而尚難評斷告訴人之傷勢受積極
    復健，未來有無復原之可能性，是該診斷證明書亦不足以作
    為認定告訴人傷勢已達重傷害程度之依憑，附此敘明。 
　⒊公訴意旨未及考量告訴人日後可預期之治療結果，以告訴人
    於事發時之傷害情形及偵查中之治療狀況，逕認告訴人所受
    傷害已達重傷害程度，難認有據。是公訴意旨認被告係涉犯
    刑法第284條後段之過失重傷害罪嫌容有誤會，惟其起訴之
    基本犯罪事實同一，又被告及辯護人自始坦承過失傷害犯行
    ，然否認告訴人之傷勢已達重傷害程度（本院卷第54頁、第
    112頁、第208頁、第243頁、第317頁），故應無礙被告防禦
    權之行使，本院自得依法變更起訴法條。
　㈢被告於肇事後立即停留在現場等候，且在有偵查犯罪權限之
    機關或公務員尚不知何人為肇事者前，主動向到場處理之警
    員坦承肇事，而自願接受裁判等情，有新竹縣政府警察局竹
    北分局警備隊道路交通事故肇事人自首情形紀錄表1份附卷
    可稽（4398號偵卷第17頁），是被告對於未發覺之犯罪自首
    而有願接受裁判之意，爰依刑法第62條前段之規定減輕其刑
    。
　㈣爰審酌被告本應遵守行車相關規定，而案發當時不論路況、
    視距均屬良好，被告駕駛自用小貨車，未停車確認安全並讓
    幹道車先行而貿然駛入該交岔路口，肇致本案車禍，使告訴
    人受有前揭傷害，其所為實值非難，被告犯後坦承涉犯過失
    傷害犯行，及前無任何刑事前科紀錄，有臺灣高等法院被告
    前案紀錄表（本院卷第303頁）在卷可查，並兼衡被告雖欲
    當庭以新臺幣30萬元作為和解誠意，然因和解方案尚未確定
    ，而未能與告訴人達成和解（本院卷第320頁），又衡酌被
    告國小畢業之智識程度，現從事木工，已婚育有成年子女，
    目前與兒子、媳婦、孫子、配偶同住等一切情狀（本院卷第
    319頁），量處如主文所示之刑，並諭知易科罰金之折算標
    準。
據上論斷，應依刑事訴訟法第299條第1項前段、第300條，判決
如主文。　　
本案經檢察官洪期榮提起公訴，檢察官劉正祥到庭執行職務。　
中　　華　　民　　國　　111 　年　　3 　　月　　9 　　日
                  刑事第二庭審判長法　官  楊數盈
                                  法　官  江宜穎
                                  法　官  崔恩寧
以上正本證明與原本無異。
如不服本判決應於收受本判決後20日內向本院提出上訴書狀，上
訴書狀應敘述具體理由。上訴書狀未敘述上訴理由者，應於上訴
期間屆滿後20日內補提理由書狀於本院(均須按他造當事人之人
數附繕本 )「切勿逕送上級法院」。 
中　　華　　民　　國　　111 　年　　3 　　月　　9 　　日
                                  書記官  莊琬婷
附錄本案論罪科刑法條：
刑法第284條
因過失傷害人者，處一年以下有期徒刑、拘役或十萬元以下罰金
；致重傷者，處三年以下有期徒刑、拘役或三十萬元以下罰金。